【裁判字號】    96,訴,166
【裁判日期】    970407
【裁判案由】    損害賠償
【裁判全文】
臺灣屏東地方法院民事判決               96年度訴字第166號
原      告  乙○○
            甲○○○
共      同
訴訟代理人  邱芬凌律師
被      告  丙○○
上列當事人間請求損害賠償事件，本院於民國97年3 月24日言詞
辯論終結，判決如下：
    主  文
被告應給付原告乙○○新臺幣拾伍萬肆仟肆佰肆拾元；應給付
原告甲○○○新臺幣拾萬仟柒佰陸拾元，及均自民國九
十六年四月二十七日起至清償日止，按週年利率百分之五計算之
利息。
原告其餘之訴駁回。
訴訟費用由被告負擔分之二十；餘由原告負擔。
本判決命被告給付部分，於原告乙○○以新臺幣壹拾壹萬捌仟元
，原告甲○○○以新臺幣壹拾壹萬貳仟元各為被告供擔保後，得
假執行。
原告其餘假執行之聲請均駁回。
    事實及理由
一、原告起訴主張：被告於民國95年7 月21日晚間，因心情欠佳
    ，在其位於屏東縣枋山鄉楓港村舊庄45號之住處內飲酒解悶
    ，於同日21時40分許，被告外出散步，行經屏東縣枋山鄉楓
    港村港邊117 號前時，見原告乙○○在該處與人談天，竟基
    於傷害之故意，徒手毆打原告乙○○之頭部，原告乙○○於
    遭莫名毆打後，隨即返回其位於屏東縣枋山鄉楓港村港邊11
    6 號之自宅內，被告竟擅自進入原告乙○○上開住宅內，並
    再次徒手毆打原告乙○○之頭部，致原告乙○○因此受有左
    耳耳膜破裂之傷害。適原告乙○○之婆婆即原告甲○○○在
    客廳內觀看電視，見狀即上前阻止，致被告因此心生不滿，
    竟又基於傷害之故意，徒手毆打原告甲○○○之頭部、胸部
    、背部等處，致原告甲○○○因此受有頭部外傷併腦震盪、
    胸部、背部挫傷之傷害。經訴外人即原告乙○○之夫、原告
    甲○○○之子朱德法當場制止，並經原告提起傷害告訴後，
    經檢察官提起公訴，並判處有期徒刑確定，為此，爰依侵權
    行為法律關係，請求被告分別賠償原告乙○○因治療傷害支
    出醫療費用新臺幣（下同）3,440 元、交通費用1,000 元、
    因耳膜缺損導致聽力受損，減少勞動能力逾百分之46，其減
    損勞動能力之損失達1,802,631 元，又因遭受被告之傷害，
    耳朵聽力受損，身心痛苦不堪，應賠償精神慰撫金80萬元，
    合計2,607,071 元；另原告甲○○○因受前開傷害支出醫療
    費用8,839 元、增加生活支出即就醫之交通費用7,500 元、
    無法工作33日之工作收入損失17,424元，另原告甲○○○被
    毆打導致腦震盪而住院多日，迄今仍時會頭痛，身心十分痛
    苦，故請求賠償精神慰撫金80萬元，合計833,763 元等語。
    並聲明：(一)被告應給付原告乙○○2,607,071 元，及自起訴
    狀繕本送達翌日（即96年4 月27日）起至清償日止，按週年
    利率百分之5 計算之利息；(二)被告應給付原告甲○○○
    833,763 元，及自起訴狀繕本送達翌日（即96年4 月27日）
    起至清償日止，按週年利率百分之5 計算之利息；(三)願供擔
    保，請准宣告假執行。
二、被告則以：我知道是我的錯，我願意以10萬元與原告和解，
    我必須扶養3 個小孩，目前沒有工作，且原告請求項目金額
    過高等語置辯，並聲明：原告之訴駁回。
三、兩造爭執事項如下：
(一)、原告乙○○得否依據侵權行為之相關規定向被告請求損害賠
    償？若是，其金額及項目為何？
(二)、原告甲○○○得否依據侵權行為之相關規定向被告請求損害
    賠償？若是，其金額及項目為何？
四、兩造上開爭執事項，茲分述本院見解如下：
(一)、原告乙○○、甲○○○主張於前揭時、地先後遭被告毆打，
    致其等分別受有左耳耳膜破裂；頭部外傷併腦震盪、胸部、
    背部挫傷之之傷害，刑事部分被告業經本院刑事庭以95年度
    簡字第178 號刑事判決，分別判處被告傷害原告2 人，處有
    期徒刑3 個月、2 個月，並均得易科罰金確定之事實，除據
    其等提出寶建醫院95年7 月28日、11月22日診斷證明書在卷
    為證外（見本院附民卷第6-8 頁），並經本院依職權調閱前
    開刑事卷審閱屬實，而被告對於毆打原告2 人之事亦無爭執
    ，原告上開主張之事實可信屬實。
(二)、按因故意或過失不法侵害他人之權利者，負損害賠償責任；
    不法侵害他人之身體或健康者，對被害人因此喪失或減少勞
    動，或增加生活上之需要時，應負賠償責任。不法侵害他人
    之身體、健康、名譽、自由、信用、隱私、貞操，或不法侵
    害他人其他人格法益而情節重大者，被害人雖非財產上之損
    害，亦得請求賠償相當之金額。民法第184 條第1 項前段、
    第193 條第1 項及第195 條第1 項前段定有明文。被告因故
    意不法侵害原告之身體，致原告乙○○、甲○○○分別受有
    左耳耳膜破裂；頭部外傷併腦震盪、胸部、背部挫傷之之傷
    害，業如上述，依法被告自應對原告負損害賠償責任。是原
    告依前開規定訴請被告賠償其損害，即屬有據。茲就原告請
    求賠償之項目及金額審究如下：
  (1)醫療費用部分：
    原告主張因被告之侵權行為，而分別支出醫療費用乙○○為
    3,440 元及甲○○○為8,839 元，有寶建醫院醫療費用收據
    、枋寮醫院醫療費用收據在卷為憑（分見本院附民卷第9至
    10頁、第13-1至15頁），觀諸上開收據，屬本次傷害行為所
    致，均屬必要，應予准許。
  (2)交通費用部分：
    原告主張於受傷後，因搭計程車前往醫院就醫，分別支出車
    資乙○○為1,000 元、甲○○○為7,500 元等情，業據提出
    收據為證（見本院附民卷第11頁、第16-20 頁），經核收據
    日期均與原告分別前往醫院就醫時間確實相符，此經本院向
    寶建醫院、枋寮醫院查詢無誤，有寶建醫96年6 月6 日（96
    ）寶建醫字第0255號函、96年6 月14日（96）寶建醫字第02
    67號函、枋寮醫院96年6 月18日枋醫字第96058 號函、96年
    7 月17日枋醫字第96067 號函（本院卷第43頁、第59-87 頁
    、第94頁、第118 頁）在卷可稽，可認其等前述主張車資係
    因被告毆打傷勢所支出，此部分請求為有理由，應予准許。
  (3)慰撫金部分：
  按慰藉金之賠償須以人格權遭遇侵害，使精神上受有痛苦為
    必要，其核給之標準固與財產上損害之計算不同，然非不可
    斟酌雙方身分資力與加害程度，及其他各種情形核定相當之
    數額，最高法院51年臺上字第223 號著有判例可資參照。又
    人格權遭遇侵害而受有精神上之痛苦，於請求賠償精神慰撫
    金時，其核給之標準須參酌實際加害情形、被害人之身分、
    地位與加害人之經濟狀況等關係定之。
  本院審酌本件被告因心情不佳，酗酒後無故出手毆打原告，
    致原告乙○○、胡葉春桃2 人分別受有左耳耳膜破裂；頭部
    外傷併腦震盪、胸部、背部挫傷之傷害，已如前述，是被告
    侵害原告身體、健康之情節自非輕微，原告之肉體與精神亦
    因而受有莫大痛苦，其等請求被告賠償相當之金額以資慰撫
    ，自應准許。又查，原告乙○○為越南地區人民，為家庭主
    婦，嫁到異國遭受此傷害導致聽力受損，今後生活均有所影
    響，原告甲○○○現年63歲，原告2 人均僅小學畢業，為家
    庭主婦，有時從事農作，其等名下均無任何財產，被告自承
    為國中畢業，先前從事鐵工工作，目前無工作，有3 名子女
    需要扶養，名下現有房屋、土地等不動產2 筆、汽車1 部等
    財產，業據兩造分別陳述明確，並經本院依職權查詢兩造財
    產狀況，有原告戶籍謄本、稅務電子閘門財產所得調件明細
    表（見本院卷第19-23 頁、第17頁、第14頁）在卷可參。本
    院審酌兩造之社會身分、地位、教育程度、財產經濟狀況、
    工作、被告之資力及原告所受之傷勢及精神上痛苦等一切情
    狀，認原告乙○○部分請求賠償精神慰撫金35萬元，原告甲
    ○○○部分30萬元，核屬適當，應予准許；逾此範圍之請求
    為無理由，應予駁回。
  (4)原告乙○○減損勞動能力損失部分：
    原告乙○○主張其因左耳膜破裂，聽力減損，導致勞動能力
    減少逾百分之46云云，雖提出寶建醫院診斷證明書為證，然
    此部分經本院送請該醫院參照殘障等級表鑑估原告之傷勢有
    無導致勞動能力之減損，而原告之左耳聽力雖有喪失28分貝
    ，但尚無減損其勞動能力等情，有寶建醫院97年1 月18日（
    九七）寶建醫字第28號函在卷可稽（見本院卷第142 頁），
    是原告此部分主張尚屬無法證明，此部分請求於法無據，應
    予駁回。
  (5)原告甲○○○不能工作之損失部分：
    原告甲○○○因腦震盪自95年7 月22日迄至同年月24日住於
    枋寮醫院、同年7 月26日至同年月28日住於寶建醫院，出院
    後宜休養1 個月等情，有枋寮醫院、寶建醫院之診斷證明書
    附卷可參（分見本院卷第43頁、第76頁），而原告甲○○○
    現年63歲，年紀尚可從事農事工作，是認原告請求依據最低
    基本工資計算住院及休養期間之不能工作損失33日，共計17
    ,424元，此部分請求為有理由，應予准許。
(三)、綜上所述，本件原告依侵權行為之法律關係，得請求之金額
    原告乙○○部分共計354,440 元，原告甲○○○部分為333,
    763 元，及均自起訴狀繕本送達翌日即96年4 月27日起至清
    償日止，按週年利百分之5 計算之利息，為有理由，應予准
    許；逾此範圍之請求，於法無據，應予駁回。
五、原告陳明願供擔保，聲請宣告假執行，經核其勝訴部份，合
    於法律之規定，爰分別酌定相當之擔保金額宣告之；其餘假
    執行之聲請，其訴既經駁回假執行亦失所依附，應併予駁回
    之。
六、結論：本件原告之訴，為一部有理由，一部無理由，依民事
    訴訟法第79條、第85條第1 項、第390 條第2 項，判決如主
    文。
中    華    民    國    97    年    4     月    7     日
                  民事第一庭  審判長法  官  徐美麗
                                    法  官  張以岳
                                    法  官  潘快
正本係照原本作成。
如對本判決上訴，須於判決送達後廿日內向本院提出上訴狀。
                                書記官  李勝群
中    華    民    國    97    年    4     月    7     日


司法院資訊處製作；財團法人民間司法改革基金會備份。
